臺灣臺北地方法院刑事判決　　　　　　　　　　　　　　九十年度自字第二一五號
　　自　訴　人　樹茂工程顧問股份有限公司
　　代　表　人　甲○○
　　自訴代理人　黃淑琳律師
　　被　　　告　丁○○
右列被告因侵占等案件，經自訴人提起自訴，本院判決如左：
    主  文
本件自訴不受理。
    理  由
一、自訴意旨略以：台南市政府於民國八十八年初公開徵選「台南新吉工業區」開發
    案總顧問及開發廠商，被告丁○○乃與自訴人樹茂工程顧問有限公司（下稱樹茂
    公司）前任代表人戊○○協商，以樹茂公司名義參與總顧問商之競標，得標後由
    被告擔任自訴人樹茂公司計畫主持人一職，嗣於同年二月間，竟意圖自己不法所
    有之利益，透過「台南新吉工業區」開發廠商協興瓏國際建設開發股份有限公司
    （下稱協興瓏公司）之下包達茂工程顧問有限公司（下稱達茂公司），向協興瓏
    公司實際負責人乙○○要求給付新台幣五百萬元，而被告明知並無為自訴人樹茂
    公司調度資金、領取款項之權限，且該筆款項並非供以建立新吉工業區工程管理
    資訊系統，竟偽以自訴人樹茂公司及受達茂公司委託建立新吉工業區工程管理資
    訊系統之名義，簽發收據而領取之，其後，或自行花用，或交付戊○○，或供交
    際應酬等，未將此筆款項交付予自訴人樹茂公司，因認被告涉有刑法第二百十條
    之偽造私文書罪嫌及第三百三十六條第二項之業務侵占罪嫌云云。
二、按同一案件經檢察官依第二百二十八條規定開始偵查者，不得再行自訴，刑事訴
    訟法第三百二十三條第一項前段定有明文。再按自訴程序以無特別規定為限，始
    得準用關於公訴之規定，刑事訴訟法第三百三十五條規定甚明，同一案件經檢察
    官終結偵查者，不得再行自訴，其不得提起自訴而提起者，應諭知不受理之判決
    ，在同法第三百十五條第一項、第三百二十六條既有特別規定，自無準用第二百
    九十五條第四款之餘地，最高法院二十九年上字第二九三九號判例參照。又按不
    得提起自訴而提起者，應諭知不受理之判決，刑事訴訟法第三百三十四條定有明
    文。末按，刑事訴訟法第三百十五條第一項規定，同一案件經檢察官終結偵查者
    ，不得再行自訴。所謂同一案件，係指所訴彼此兩案為同一被告，其被訴之犯罪
    事實亦屬同一者而言，連續犯或牽連犯之一部，業經檢察官為不起訴處分，其效
    力及於全部，應受首開法條之限制，不得提起自訴，最高法院五十年台上字第四
    五一號判例參照。
三、本件自訴人樹茂公司自訴被告丁○○之右開犯罪事實，訊據被告丁○○矢口否認
    有何偽造文書、侵占之犯行，辯稱：伊係向樹茂公司借牌，故有權使用樹茂公司
    名義領取款項，伊乃為作帳方便而簽發該紙收據，且伊為達茂公司之股東，達茂
    公司股東丙○○、潘銘達及協興瓏公司實際負責人乙○○均同意該筆五百萬元由
    伊自行花用云云。經查，證人即達茂公司股東丙○○及潘銘達均到庭證稱：被告
    與協興瓏公司實際負責人乙○○私下協商，由協興瓏公司給付被告五百萬元，被
    告願自行承作工程管理資訊系統，惟協興瓏公司與被告間並無就此工程訂定契約
    ，乃藉達茂公司之名義領取該筆五百萬元後轉交被告，被告只需嗣後開立發票予
    協興瓏公司作帳即可等語（本院九十年十一月廿八日訊問筆錄參照）。而被告對
    此部分之證言亦不否認，堪信為真實，由此觀之，被告既身為「台南新吉工業區
    」總顧問商之計畫主持人，係受公務機關（台南市政府）委託承辦公務之人，所
    負責之事務應屬監督、管理、查核開發廠商之工作，斷無向開發廠商承包工程之
    理，是以被告之犯行除自訴人樹茂公司所稱涉有偽造文書罪嫌，另尚涉有貪污治
    罪條例第六條第一項第四款之貪污罪嫌及洗錢防制法第九條之罪嫌，其所犯上開
    三罪之間，有方法結果之牽連關係，而此部分之犯行應與台灣台南地方法院檢察
    署八十九年度偵字第九九三四號案件被告丁○○偽造文書等案件間為連續犯或牽
    連犯之裁判上一罪之關係，而該案件經檢察官於八十九年十月廿六日以八十九年
    度偵字第九九三四號職權不起訴處分確定在案，有該不起訴處分書在卷可稽。自
    訴人對同一案件，於檢察官不起訴處分確定後後之九十年三月廿二日再行自訴，
    依照上開說明，應為不受理之判決。
據上論結，應依刑訴訟法第三百二十三條第一項前段、第三百三十四條條判決如主文
。
中      華      民      國      九十一      年      四      月    一    日
                                      臺灣臺北地方法院刑事第九庭
                                          審判長法  官  李英豪
                                                法  官  沈君玲
                                                法  官  林怡秀
右正本證明與原本無異。
如不服本判決，應於判決送達後十日內，向本院提出上訴狀。
                                                書記官  賴敏慧
中    華    民    國      九十一      年      四      月      一      日
